【裁判字號】    97,訴,141
【裁判日期】    970819
【裁判案由】    違反毒品危害防制條例
【裁判全文】
臺灣屏東地方法院刑事判決          97年度訴字第141、204號
公  訴  人  臺灣屏東地方法院檢察署檢察官
被      告  甲○○
上列被告因違反毒品危害防制條例案件，經檢察官提起公訴（97
年度毒偵字第9 號）及追加起訴（97年度毒偵字第121 號），被
告於準備程序中就被訴事實為有罪之陳述，經本院合議庭裁定改
以簡式審判程序審理，判決如下：
    主  文
甲○○所犯如附表一所示之罪，各處如附表一主文欄所示之刑。
應執行有期徒刑貳年貳月，扣案如附表二編號一至四所示之物均
沒收銷燬之。
    事  實
一、甲○○前於(1)民國89年間因施用毒品案件，經本院以89年度
    毒聲字第2440號裁定送觀察、勒戒，因認有繼續施用毒品傾
    向，經檢察官聲請強制戒治並提起公訴，戒治部分，由本院
    以89年度毒聲字第2720號裁定令入戒治處所施以強制戒治，
    於戒治期間經評定為合格，經本院以90年度毒聲字第1305號
    裁定停止戒治，所餘戒治期間付保護管束，於90年8 月14日
    出所接續執行徒刑；起訴部分，經上訴由臺灣高等法院高雄
    分院以90年度上訴字第240 號判處應執行有期徒刑2 年確定
    。(2)91年間因施用毒品案件，經檢察官聲請強制戒治並提起
    公訴，由本院以91年度毒聲字第999 號裁定令入戒治處所施
    以強制戒治，嗣於92年9 月17日戒治期滿出所；起訴部分，
    經本院以91年度訴字第632 號判處應執行有期徒刑10月確定
    。(3)同年間因偽造文書案件，經本院以91年度易字第867 號
    判處有期徒刑4 月確定。上開(2)(3)案間，經本院以92年度聲
    字第790 號裁定應執行有期徒刑1 年2 月確定，與(1)案所判
    處之罪接續執行，並於95年1 月27日假釋出監，嗣於95年8
    月21日假釋期滿未經撤銷假釋，以執行完畢論。
二、詎甲○○仍不知戒除毒癮，竟於強制戒治執行完畢釋放後5
    年內，基於施用第一級毒品海洛因及第二級毒品甲基安非他
    命之犯意，先於如附表一編號1 所示之時間、地點，以附表
    所示之方式，同時施用海洛因及甲基安非他命1 次；再於如
    附表一編號2 、3 所示之時間、地點，以附表一所示之方式
    ，施用海洛因、甲基安非他命各1 次。嗣分別於(1)96年11月
    29 日15 時許，為警在屏東市○○路204 巷巷口查緝呂育勝
    涉犯毒品案件時，因其在場而徵其同意採尿送驗，檢驗結果
    呈嗎啡、甲基安非他命陽性反應，始悉上情；(2)96年12月19
    日14 時30 分許，為警在其位於屏東市○○街100 巷43號住
    處執行搜索時查獲，並扣得如附表二所示之物。
三、案經屏東縣警察局移送及恆春分局報告臺灣屏東地方法院檢
    察署檢察官偵查起訴及追加起訴。
    理  由
一、本案被告甲○○所犯為死刑、無期徒刑或最輕本刑為3 年以
    上有期徒刑以外之罪，其於準備程序中就被訴事實為有罪之
    陳述，經法官告知簡式審判程序之旨，並聽取公訴人之意見
    後，依刑事訴訟法第273 條之1 第1 項規定，裁定由受命法
    官獨任進行簡式審判程序，合先敘明。
二、上開事實，業據被告甲○○於本院審理時坦承不諱，且被告
    2 次為警查獲時採尿送驗結果，呈嗎啡（即海洛因水解後之
    反應）、甲基安非他命之陽性反應，有正修科技大學超微量
    研究科技中心96年12月21日R00-0000-000號、97年1 月9 日
    R00-0000-000號檢驗報告各1 紙在卷可按（分別見屏警刑偵
    二字第0970001594號卷第9 頁、97年度毒偵字第9 號卷第27
    頁）。復有如附表二所示之物為警查獲時扣案足憑；如附表
    二編號1 所示之白色粉末7 包（合計淨重1.37公克，空包裝
    總重1.78公克），經法務部調查局鑑定結果，均含第一級毒
    品海洛因成分，此有該局鑑定書1 紙在卷可按（見本院卷第
    23頁）；附表二編號2 、3 、4 所示之研磨機、綠色塑
    膠吸管及玻璃球，分別經送高雄醫學大學附設中和紀念醫院
    鑑驗及經屏東縣恆春分局警員以臺灣尖端先進生技醫藥股份
    有限公司製造之毒品簡易快速篩檢試劑檢驗，其結果均呈海
    洛因陽性反應，顯然沾附第一級毒品海洛因成分之事實，此
    有該院檢驗報告2 紙、上開檢驗報告單2 紙及照片2 幀在卷
    可按（見本院卷第31、32頁、恆警刑字第0960020005號卷第
    23 、26 、32、33頁）；附表二編號3 、4 、所示之塑
    膠吸管及玻璃球，經屏東縣恆春分局警員以臺灣尖端先進生
    技醫藥股份有限公司製造之毒品簡易快速篩檢試劑檢驗，其
    結果均呈甲基安非他命陽性反應，顯然沾附有第二級毒品甲
    基安非他命成分之事實，此有上開檢驗報告單7 紙及照片2
    幀在卷可按（見同上警卷第26至29-1、32、33頁）。上述鑑
    驗結果，均係檢驗機關本於專業知識及以精密儀器或科學檢
    驗方法所得之結論，自可憑信，足見被告自白與事實相符，
    堪以採信。
三、至被告甲○○於96年12月19日為警查獲時採尿送驗結果安非
    他命類固呈甲基安非他命陰性反應，雖有上開正修科技大學
    超微量研究科技中心97年1 月9 日檢驗報告1 份在卷可稽（
    見97年度毒偵字第9 號），然依濫用藥物尿液檢驗作業準則
    第18條至第20條規定，尿液初步檢驗結果在閾值以上或有疑
    義之尿液檢體，應再以氣相層析質譜分析方法進行確認檢驗
    。而毒品甲基安非他命陽性反應之判定標準，即閾值須為甲
    基安非他命濃度大於或等於500ng/ml，且安非他命濃度大於
    或等於200ng/ml，倘未達上述標準，則應判定為陰性，惟司
    法案件之濫用藥物尿液，必要時得採用最低可定量濃度（即
    儀器可確認檢測物並定量檢測物之最低濃度）為閾值，不受
    上述規定限制。故可知尿液檢驗報告所載陰性或陽性之判定
    ，尚受檢驗機關所設定閾值標準之影響。查被告於本院審理
    中自白其確有施用甲基安非他命之事實，且依上開檢驗報告
    所示，被告之尿液中所含甲基安非他命濃度達1817ng/ml ，
    而安非他命類濃度亦已達187ng/ml，遠高於甲基安非他命最
    低可定量濃度即80ng /ml之標準，自可認其尿液中確有甲基
    安非他命成分存在，此與偽陽性或偽陰性無關。況人體經施
    用甲基安非他命後，其於尿液中排出之最長時限，受施用劑
    量、施用方式、個人體質及其代謝情況等因素影響，因個案
    而異，而有濃度高低之差異，且一般可檢出之最長時限為服
    用後1 至5 天等情，此有法務部法醫研究所93年7 月21日法
    醫毒字第0930002471號函、行政院衛生署管制藥品管理局94
    年5 月11日管檢字第0940004672號函、93年7 月22日管檢字
    第09 30006615 號函釋可參。是以，被告尿液中既含有甲基
    安非他命之成分，僅其濃度低於臺灣檢驗科技股份有限公司
    認定陽性反應之標準閾值而已，尚不足影響被告自白之可信
    性，自亦不能據此即否定被告確有施用第二級毒品甲基安非
    他命之事實。
四、再被告前於89年間因施用毒品案件，經本院以89年度毒聲字
    第2440號裁定送觀察、勒戒，因認有繼續施用毒品傾向，經
    檢察官聲請強制戒治並提起公訴，戒治部分，由本院以89年
    度毒聲字第2720號裁定令入戒治處所施以強制戒治，於戒治
    期間經評定為合格，經本院以90年度毒聲字第1305號裁定停
    止戒治，所餘戒治期間付保護管束，於90年8 月14日出所接
    續執行徒刑；又於91年間因施用毒品案件，經檢察官聲請強
    制戒治並提起公訴，由本院以91年度毒聲字第999 號裁定令
    入戒治處所施以強制戒治，嗣於92年9 月17日戒治期滿出所
    ，有臺灣屏東地方法院檢察署刑案資料查註紀錄表及臺灣高
    等法院被告前案紀錄表各1 份在卷可參。從而，本件事證明
    確，被告經觀察勒戒、強制戒治執行完畢釋放後，5 年內再
    犯本件施用毒品之犯行堪予認定。
五、查海洛因及甲基安非他命分屬毒品危害防制條例第2 條第2
    項第1 款、第2 款所稱之第一級、第二級毒品，均不得持有
    、施用，被告甲○○竟持以施用，核其所為，係犯同條例第
    10條第1 項之施用第一級毒品罪及同條例第2 項之施用第二
    級毒品罪。被告施用前持有海洛因及甲基安非他命之低度行
    為，應為施用之高度行為所吸收，均不另論罪；其於附表一
    編號1 所示之時間、地點同時施用第一級毒品海洛因及第二
    級毒品甲基安非他命，係以一行為觸犯2 罪名，為想像競合
    犯，應從一重處斷。查被告前於(1)89年間因施用毒品案件，
    經臺灣高等法院高雄分院以90年度上訴字第240 號判處應執
    行有期徒刑2 年確定；(2)91年間因施用毒品案件，經本院以
    91年度訴字第632 號判處應執行有期徒刑10月確定；(3)同年
    間因偽造文書案件，經本院以91年度易字第867 號判處有期
    徒刑4 月確定。上開(2)(3)案間，經本院以92年度聲字第790
    號裁定應執行有期徒刑1 年2 月確定，與(1)案所判處之罪接
    續執行，並於95年1 月27日假釋出監，嗣於95年8 月21日假
    釋期滿未經撤銷假釋，以執行完畢論，此有臺灣屏東地方法
    院檢察署刑案資料查註紀錄表及臺灣高等法院被告前案紀錄
    表各1 份在卷可按，其受有期徒刑之執行完畢後，5 年之內
    故意再犯有期徒刑以上之上述3 罪，皆為累犯，均應依刑法
    第47條第1 項之規定加重其刑。又其所犯上述3 罪，犯意各
    別，行為互異，應予分別論罪，合併處罰。爰審酌被告經觀
    察勒戒、強制戒治、刑事科刑處罰並執行完畢後，仍未能戒
    除毒癮，顯見其無戒毒悔改之意，兼衡其施用毒品之期間、
    次數、犯罪後坦認犯行，態度尚稱良好等一切情狀，分別量
    處如主文所示之刑，並定其應執行之刑，至檢察官雖具體求
    刑2 年6 月，惟審酌被告之犯罪情節、犯後態度、所生危害
    等情狀，本院認量處前開之刑，已足懲戒其犯行，求刑意旨
    ，毋寧過重，附此敘明。
六、扣案如附表二編號1 至4 所示之物，為第一級毒品海洛因或
    沾附有海洛因及甲基安非他命成分，已如前述，均應依毒品
    危害防制條例第18條第1 項前段規定沒收銷燬之。另扣案如
    附表二編號5 所示之物（合計淨重17.25 公克，空包裝重
    0.88公克），經送鑑定結果，未含有法定毒品成分，此有法
    務部調查局鑑定書附卷足憑（見本院卷第23頁），顯與本案
    犯罪無關，爰不併予宣告沒收。
據上論斷，應依刑事訴訟法第273 條之1 第1 項、第299 條第1
項前段，毒品危害防制條例第10條第1 項、第2 項、第18條第1
項前段，刑法第11條、第55條、第47條第1 項、第51條第5 款，
判決如主文。
本案經檢察官顏珮珊到庭執行職務
中    華    民    國    97    年    8     月    19    日
                  刑事第二庭    法  官  陳海寧
以上正本證明與原本無異。
如不服本判決應於收受本判決送達後10日內向本院提出上訴書狀
，其未敘述上訴理由者，並得於提起上訴後10日內向本院補提理
由書狀（均須按他造當事人之人數附繕本）「切勿逕送上級法院
」
中    華    民    國    97    年    8     月    21    日
                                書記官  馮得弟
附錄本案論罪科刑法條
毒品危害防制條例第10條
施用第一級毒品者，處 6 月以上 5 年以下有期徒刑。
施用第二級毒品者，處 3 年以下有期徒刑。
附表一
┌──┬─────┬────────┬──────────┬─────────────┐
│編號│施用時間  │ 施  用  地  點 │    方      式      │        主      文        │
├──┼─────┼────────┼──────────┼─────────────┤
│ 1  │96年11月26│在其姊位於屏東市│以海洛因、甲基安非他│甲○○施用第一級毒品，累犯│
│    │日22時許  │公園西路87巷2 號│命置入玻璃球內點火燒│，處有期徒刑壹年。        │
│    │          │2樓之住處內     │烤吸食煙霧之方式施用│                          │
│    │          │                │甲基安非他命、海洛因│                          │
│    │          │                │1次                 │                          │
├──┼─────┼────────┼──────────┼─────────────┤
│ 2  │96年12月19│在其位於屏東縣屏│以海洛因摻入香菸內點│甲○○施用第一級毒品，累犯│
│    │日0時30分 │東市○○街100巷 │燃吸食煙霧之方式，施│，處有期徒刑拾月，扣案如附│
│    │許        │43號之住處內    │用海洛因1 次        │表二編號1 、2 、3 、4 │
│    │          │                │                    │所示之物均沒收銷燬之。    │
│    │          │                │                    │                          │
├──┼─────┼────────┼──────────┼─────────────┤
│ 3  │96年12月19│在上開住處內    │以附表二編號3 所示之│甲○○施用第二級毒品，累犯│
│    │日0時30分 │                │塑膠吸管將甲基安非他│，處有期徒刑陸月，扣案如附│
│    │許        │                │命置入附表二編號4 所│表二編號3 、4 所示之物均沒│
│    │          │                │示之玻璃球內點火燒烤│收銷燬之。                │
│    │          │                │吸食煙霧之方式施用甲│                          │
│    │          │                │基安非他命1 次      │                          │
└──┴─────┴────────┴──────────┴─────────────┘
附表二
┌──┬────┬───────┬──────────┬─────┬──────┐
│編號│扣案物品│鑑  定  結  果│    鑑  定  書      │查獲時、地│備        註│
├──┼────┼───────┼──────────┼─────┼──────┤
│ 1. │海洛因7 │含海洛因成分（│法務部調查局97年1月1│96年12月19│依毒品危害防│
│    │包（白色│合計淨重1.37公│8日調科壹字第0972300│日14時30分│制條例第18條│
│    │粉末，編│克，空包裝總重│4420號鑑定書（見本院│許在其位於│第1項前段規 │
│    │號1-7） │1.78公克）    │卷第23頁）          │屏東市天津│定沒收銷燬之│
│    │        │              │                    │街52之1號3│            │
│    │        │              │                    │樓之2 住處│            │
├──┼────┼───────┼──────────┼─────┼──────┤
│ 2. │研磨機2 │含海洛因成分  │高雄醫學大學附設中和│同上1.    │依毒品危害防│
│    │台      │              │紀念醫院97年2月19日9│          │制條例第18條│
│    │        │              │702-110、0000-000號 │          │第1項前段規 │
│    │        │              │檢驗報告（見本院卷第│          │定沒收銷燬之│
│    │        │              │31、32頁）          │          │            │
├──┼────┼───────┼──────────┼─────┼──────┤
│ 3. │塑膠吸管│其中1 支（綠│屏東縣警察局涉嫌違反│同上1.    │依毒品危害防│
│    │3支     │色）呈海洛因、│毒品危害防制條例毒品│          │制條例第18條│
│    │        │甲基安非他命陽│初步檢驗報告單（見恆│          │第1項前段規 │
│    │        │性反應；另2 │警刑字第0960020005號│          │定沒收銷燬之│
│    │        │支（紫色、透明│卷第23-25頁）       │          │            │
│    │        │）呈甲基安非他│                    │          │            │
│    │        │命陽性反應    │                    │          │            │
├──┼────┼───────┼──────────┼─────┼──────┤
│ 4. │玻璃球5 │其中1 個呈海│同上初步檢驗報告單（│同上1.    │依毒品危害防│
│    │個      │洛因、甲基安非│見同上警卷第26至29-1│          │制條例第18條│
│    │        │他命陽性反應；│頁）                │          │第1項前段規 │
│    │        │另4 個呈甲基│                    │          │定沒收銷燬之│
│    │        │安非他命陽性反│                    │          │            │
│    │        │應            │                    │          │            │
├──┼────┼───────┼──────────┼─────┼──────┤
│ 5. │白粉2包 │未含法定毒品成│法務部調查局97年1月 │同上1.    │與本案犯罪無│
│    │（被告供│分（合計淨重  │18日調科壹字第097230│          │關，不併予宣│
│    │承為糖粉│17.25公克，空 │00420號鑑定書（見本 │          │告沒收。    │
│    │）      │包裝總重0.88公│院卷第23頁）        │          │            │
│    │        │克）          │                    │          │            │
└──┴────┴───────┴──────────┴─────┴──────┘


司法院資訊處製作；財團法人民間司法改革基金會備份。
